【裁判字號】    89,簡抗,6
【裁判日期】    890617
【裁判案由】    確認債權不存在
【裁判全文】
臺灣臺南地方法院民事裁定  八十九年度簡抗字第六號
    抗  告  人  乙○○
    相  對  人  甲○○
右抗告人與被抗告人間請求確認債權不存在事件，對本院台南簡易庭八十九年三月三
十一日所為裁定（八十九年度南簡字第五六號）不服，提起抗告，本院裁定如左：
    主      文
抗告駁回。
抗告訴訟費用由抗告人負擔。
    理      由
一、抗告意旨略以：按民事訴訟法第二百五十三條所謂一事不再理之原則，乃指同一
    事件已有確定之終局判決者而言。其所謂同一事件，必同一當事人就同一法律關
    係而為同一請求，若此三者有一不同，即不得謂同一事件，自不受確定判決之拘
    束。本件被抗告人即被告甲○○於台灣台南地方法院八十四年度南簡字第一０九
    五號給付票款事件中，對抗告人即原告乙○○提起訴訟，則二件訴訟事件中原告
    及被告互為異位，當事人不相同。又八十四年度南簡字第一０九五號訴訟標的為
    票款請求權，本件係以侵權行為法律關係尋求救濟，請求權法律關係不同，不違
    反民事訴訟法第四百條第一項規定云云。
二、按和解成立者，與確定判決，有同一之效力。又訴訟標的於確定終局判決經裁判
    者，除法律別有規定外，當事人不得就該法律關係更行起訴，起訴之訴訟標的為
    確定判決效力所及者，應以裁定駁回之。民事訴訟法第三百八十條第一項，第四
    百條第一項，第二百四十九條第一項第七款分別定有明文。是一事不再理為訴訟
    法上之大原則，故凡就一事件，於同一當事人間已有確定判決者，不得依通常程
    序更行告爭（最高法院二十年上字第五六三號判例參照）。
三、經查：相對人甲○○執有訴外人洪清潘簽發，抗告人背書，付款人台灣省合作金
    庫台南支庫，票號0000000號，發票日八十四年十一月三日，金額新台幣
    (下同)十八萬元支票一紙，因而起訴請求抗告人及訴外人洪清潘給付票款事件，
    經本院八十四年度南簡字第一０九五號審理中成立和解確定，據該和解筆錄所載
    ，本件抗告人與訴外人洪清潘願給付相對人前揭票款。嗣抗告人與訴外人洪清潘
    以上開支票係為清償賭債而簽發，賭債非債，屬脫法行為，和解有無效之原因，
    請求繼續審判，經本院八十五年度南續字第一號判決駁回，抗告人與訴外人洪清
    潘不服該判決提上訴，復經本院  (原審誤載為台灣高等法院台南分院)八十五年
    度簡上字第一０二號判決駁回上訴確定，業經本院依職權調閱前開民事事件卷宗
    核閱屬實。抗告人乃就和解後之其中同一支票、同一當事人，提起本件訴訟主張
    票據債權不存在，雖與前案和解之給付票款，案由名稱上固有不同，惟兩者之內
    容既可以代用，本件確屬前案和解效力所及，仍不能不受該條項所定一事不再理
    之限制。依前揭民事訴訟法規定，不得重行起訴，原審法院認抗告人之訴不合法
    ，以裁定駁回，即無不合。抗告意旨仍執前詞，指摘原裁定為不當，求為廢棄原
    裁定，不能謂為有理由，應予駁回。
四、依民事訴訟法第四百三十六條之一第三項、第四百九十二條第一項、第九十五條
    、第七十八條，裁定如主文。
中      華      民      國    八十九    年    六      月    十七      日
                                臺灣臺南地方法院民事第一庭
~B審判長法  官  周素秋
~B      法  官  黃瑪玲
~B      法  官  蘇清水
右為正本係照原本作成。
本裁定不得再抗告。
中      華      民      國    八十九    年    六      月      十七    日
~B  法院書記官  王志銘


司法院資訊處製作；財團法人民間司法改革基金會備份。
